臺灣高雄地方法院民事判決　　　　　　 93年度簡上字第235號
上　訴　人　甲○○
　　　　　　　　　　　　之一
被上訴人　　乙○○
右當事人間請求損害賠償事件，上訴人對於民國93年 5月28日本
院高雄簡易庭93年度雄簡字第2890號第一審判決提起上訴，本院
於民國94年3月24日言詞辯論終結，判決如下：
    主　　  文
上訴駁回。
第二審訴訟費用由上訴人負擔。
    事實及理由
一、被上訴人起訴主張：
  (一)上訴人係翰昌工業股份有限公司（下稱翰昌公司）之廠長，
    其於民國92年4月5日，因翰昌公司當日施工之工程結束，即
    隨意將翰昌公司所有之舖路機一台放置在高雄市○○區○○
    路西向東方向南側ＣＲ─15號路燈前之機車道路邊，其本應
    注意任何人不得利用道路放置拖車、貨櫃或動力機械，且工
    程進行中，並應樹立警告標誌，夜間並應安裝警告燈，而依
    當時情形，又無不能注意之情事，詎上訴人疏未注意，任意
    將舖路機放置在上述之中鋼路機車道路邊，且未樹立警告標
    誌及未於夜間安裝警告燈。適被上訴人於當日凌晨3 時許，
    騎乘車牌號碼０ＬＸ─007號重型機車，沿中鋼路西往東方
    向行駛至該處，因閃避不及而撞及舖路機後摔倒在地，因而
    致使上開機車毀損，並致使被上訴人因而受有右髖髖臼線型
    骨折、頭部外傷、頸部擦挫傷、上唇裂傷、兩手及右前臂及
    右大腿及右膝及右下腿挫擦傷等傷害。上訴人上開過失傷害
    犯行，並業經本院刑事庭以本院92年度交簡字第2221號過失
    傷害案件判處拘役50日確定在案，足見上訴人確有上開過失
    傷害被上訴人之侵權行為，被上訴人自得依民法侵權行為之
    法律關係向上訴人請求損害賠償。
  (二)被上訴人請求賠償之金額如下：(1)被上訴人因上開傷勢至健
    佑醫院、安泰醫院及二聖醫院就診，共支出醫療費用新台幣
    （下同）10,191元。(2)被上訴人當時係任職於台虹科技股份
    有限公司擔任生產處領班之工作，每月之平均薪資所得為 2
    5136元，因上開傷勢而自92年4月6日起至同年5 月11日止無
    法上班，減少之工作收入共29,325元。(3)被上訴人因上開車
    禍身體受傷嚴重，並須住院開刀治療及4 個月之追蹤治療，
    身心痛苦不可言諭，請求上訴人給付精神慰撫金200,000 元
    。(4)被上訴人上開機車受損後，經送請台發車業行修復後共
    支出工資費用3,580元、零件費用10,120元，總共13,700 元
    。(5)以上金額共計為 253,216元，爰依民法侵權行為之法律
    關係請求上訴人給付上開金額及法定利息等語。並聲明：被
    上訴人應給付上訴人253,216 元，及自起訴狀繕本送達翌日
    起至清償日止，按年息百分之五計算之利息。
二、上訴人則以：本件車禍上訴人雖有上開過失，但是被上訴人
    係疏未注意車前狀況，且於時速限制40公里之該路段，以時
    速60公里之速度超速行駛，始因閃避機車而自己不慎撞及上
    訴人停放於路旁之舖路機，且本件車禍經上訴人聲請高雄市
    政府交通局車輛行車事故鑑定委員會鑑定後，被上訴人係肇
    事主因，上訴人只是肇事次因，被上訴人之過失較上訴人為
    高，被上訴人請求之金額過等語資為抗辯。並聲明：上訴人
    之訴駁回等語，資為抗辯。
三、經原審為上訴人部份敗訴之判決後，上訴人就其敗訴之判決
    之部份提起上訴，並於本院聲明：(一)原審判決其敗訴部份及
    該部分假執行之宣告均廢棄。(二)右廢棄部份，被上訴人第一
    審之訴及假執行之聲請均駁回。(三)右廢棄部份及第二審訴訟
    費用均由被上訴人負擔。
四、經查：
  (一)本件車禍之肇事過程為：上訴人於92年4月5日因翰昌公司當
    日施工之工程結束，即任意將翰昌公司所有之上述舖路機一
    台放置在高雄市○○區○○路西向東方向南側ＣＲ─15號路
    燈前之機車道路邊，並未樹立任何警告標誌，且於夜間並未
    安裝警告燈，而依當時情形，又無不能注意之情事；適被上
    訴人於當日凌晨3時許，騎乘車牌號碼０ＬＸ─007號重型機
    車，沿中鋼路西往東方向行駛至該處時，因未注意車前狀況
    ，以致於並未發現停於上開機車道路邊之舖路機，且被上訴
    人於時速限制為40公里之該路段，竟以時速60公里之速度超
    速行駛，以致於在閃避其他機車時，自行不慎撞及上開舖路
    機之左後方後，致使機車摔倒在地而受有上開傷害及機車毀
    損等情，為兩造所不爭執，並經本院調閱本院92年度交簡字
    第2221號過失傷害案件卷宗查明屬實在卷，故上訴人確有上
    開過失傷害被上訴人之侵權行為，自足認定，被上訴人自得
    依民法侵權行為之法律關係請求上訴人損害賠償。
  (二)按「任何人不得有左列行為：..。四、利用道路放置拖車、
    貨櫃或動力機械。」；「挖掘道路，應事先申請主管機關許
    可並知會當地警察機關；工程進行中，並應樹立警告標誌，
    夜間並安裝警告燈；工程完竣後，應立即撤除並將障礙物清
    除。」；「行車速度，依速限標誌或標線之規定」；「汽車
    行駛時，駕駛人應注意車前狀況及兩車併行之間隔，並隨時
    採取必要之安全措施。」，道路交通安全規則第140條第4款
    、第143條、第93條、第94條第3項分別定有明文，本件兩造
    既未注意上開規定，而分別有上述過失，則其二人均有過失
    ，自足認定。而就過失比例部份，本院斟酌依兩造不爭執之
    上開肇事過程，及依上開刑事卷宗中之高雄市政府警察局交
    通警察大隊道路交通事故現場圖、報告表、兩造之肇事筆錄
    及現場照片6 幀等證據所載，本件車禍上訴人是將舖路機放
    置於上開路旁，惟中鋼路之該路段寬度共為6點5公尺，該部
    舖路機之寬度則有約2點8公尺，而上訴人係緊靠於右側路邊
    停放，因此機車道尚保留有寬為3點7公尺之寬度供車輛行駛
    ，惟其已占據該中鋼路近一半之車道甚明；再者，該部舖路
    機上訴人係停放在高雄市○○區○○路西向東方向南側ＣＲ
    ─15號路燈前，因係停於路燈下，因此該處照明良好，光線
    充足，任何人稍加注意於遠處應可發現該部舖路機；而被上
    訴人業於上開刑事案件中自承其係時速高達60公里之速度超
    速行駛，而且係於並未發現該部舖路機之情況下直接撞上該
    部舖路機，依被上訴人此等過失之情節以觀，顯較上訴人為
    重，參以本件車禍經高雄市政府交通局車輛行車事故鑑定委
    員會鑑定後，亦認被上訴人係肇事主因，上訴人為肇事次因
    ，有高雄市政府交通局車輛行車事故鑑定委員會高市鑑字第
    92 06063號鑑定意見書一份在卷足參。故本院斟酌上述車禍
    肇事之情狀後，認上訴人應負百分之40之過失責任，被上訴
    人則應負百分之60之過失責任，而依民法第217條第1項之規
    定減輕上訴人之百分之60之賠償責任，因此上訴人辯稱其應
    僅負百分之20責任一節，顯屬過輕，不予採信。
五、被上訴人得請求之金額：
  (一)人身損害部份：按，「因故意或過失，不法侵害他人之權利
    者，負損害賠償責任」；「不法侵害他人之身體或健康者，
    對於被害人因此喪失或減少勞動能力或增加生活上之需要時
    ，應負損害賠償責任」；「不法侵害他人之身體、健康、名
    譽、自由、信用、隱私、貞操，或不法侵害其他人格法益而
    情節重大者，被害人雖非財產上之損害，亦得請求賠償相當
    之金額」，民法第184 條第1項前段、第193條第1項、第195
    條第1 項前段分別定有明文。被上訴人自得依上開法條之規
    定請求上訴人賠償此部份之損失，至其所得請求之各項損害
    賠償額，是否准許，分述如次：
    (1)醫療費用10,191元部分：被上訴人因上開傷害分別至健佑
      醫院、安泰醫院及二聖醫院等就診，共支出醫療費用10,1
      91元，業據被上訴人提出健佑醫院、安泰醫院、二聖醫院
      等之醫療費用收據共9 張為證，並為上訴人所不爭執，其
      此部份之請求，自應准許。
    (2)減少工作收入29,325元部份：被上訴人此部份之請求，業
      據其提出台虹科技股份有限公司薪資證明書及請假證明書
      等各一份為證，並為上訴人所不爭執，其此部份之請求，
      亦應准許。
    (3)精神慰撫金200,000元部分：本院審酌被上訴人所受之上
      開傷害係右髖髖臼線型骨折、頭部外傷、頸部擦挫傷、上
      唇裂傷、兩手及右前臂及右大腿及右膝及右下腿挫擦傷等
      傷害，其所受之傷害非輕；另被上訴人係高職畢業，任職
      於台虹科技股份有限公司擔任生產處領班之工作，上訴人
      係高中肄業，為翰昌公司之廠長，業據有其二人在上開刑
      事案件審理中及原審審理中陳明在卷等兩造之身分、地位
      、被上訴人所受之傷害程度等一切情狀，認被上訴人請求
      精神慰藉金200,000元，尚嫌過高，應予核減為150,000元
      ，方屬公允，其此部份之請求應予准許；至於被上訴人逾
      此數額之請求，為無理由，不應准許。
  (二)機車受損部份：被上訴人雖主張車牌號碼０ＬＸ─007號重
    型機車受損後，共支出13,700元之修理費用等語。然查，車
    牌號碼０ＬＸ─007號重型機車係訴外人即被上訴人之母張
    林金戔所有，而非被上訴人所有，業據被上訴人自承在卷。
    上開機車既非被上訴人所有而係訴外人張林金戔所有，則因
    上開機車毀損而受有損害之人，自為訴外人張林金戔而非被
    上訴人。被上訴人既非因上開機車受損致權利受損之人，其
    就此部份即無侵權行為請求權可言，自不得以自己之名義向
    上訴人請求賠償，故其此部份之請求，為無理由，不應准許
    。
六、被上訴人主張抵銷為無理由：
  (一)按二人互負債務，而其給付種類相同，並均屆清償期者，各
    得以其債務，與他方之債務，互為抵銷，民法第334條第1項
    定有明文。基此，主張抵銷之前提，須就兩造互負債務，而
    本件兩造就系爭車禍之肇事責任均有過失，故上訴人自得以
    本件受有損害金額主張抵銷，已如前述，然其前提，應就抵
    銷之債權及金額均屬存在一節負舉證責任，換言之，即上訴
    人主張鋪路機遭撞毀修理費用120,000元及另行租用鋪路機
    費用每日3,000元主張抵銷是否有理？合先敘明。
  (二)查上訴人主張鋪路機遭撞毀修理費用預估為120,000 元，事
    發1 年仍在等待零件修復一節，雖據其提出所謂鋪路機之估
    價修理費用120,000萬元之單據一紙為佐；然系爭鋪路機為
    係訴外人即上訴人所屬之公司即翰昌公司所有，而非上訴人
    所有，業據上訴人於原審自承在卷。上開鋪路機既非上訴人
    所有而係訴外人翰昌公司所有，則因上開鋪路機毀損而受有
    損害之人，自為訴外人翰昌公司而非上訴人。上訴人既非因
    上開鋪路機受損致權利受損之人，其就此部份即無侵權行為
    請求權可言，自不得以自己之名義向上訴人請求賠償，故其
    此部份之請求，為無理由，不應准許。
  (三)承前所述，既然鋪路機非上訴人所有，其不得因鋪路機之受
    損而得向被上訴人請求賠償，故其主張因鋪路機待修理（實
    際上迄今未修復）而另行租用鋪路機工作因而支出每日租金
    3,000元之損害一節云云，自無理由，亦應予駁回。
  (四)綜上，上訴人主張抵銷其對被上訴人所負之全部債務，顯屬
    無據，委無可採。
七、綜上所述，被上訴人本於侵權行為損害賠償之法律關係，請
    求上訴人賠償金額253,216元，及自起訴狀繕本送達翌日起
    至清償日止，按年息百分之五計算之利息；原審判決上訴人
    應給付被上訴人75,806元，及自起訴狀繕本送達翌日起至清
    償日止，按年息百分之五計算之利息，逾此範圍之請求為無
    理由，原審判決予以駁回，原審就此部分為上訴人敗訴之判
    決，並無違誤，上訴意旨指摘原判決不當，求予廢棄，為無
    理由，應予駁回。
八、據上論結：本件上訴為無理由，依民事訴訟法第436條之1第
    3項、第449條第1項、第78條，判決如主文。
中　　華　　民　　國　　94　　年　　3 　　月　　31　　日
                  民事第五庭審判長法　官　陳嘉惠
                                  法  官  秦慧君
                                  法  官  郭慧珊
右正本係照原本作成。
本判決不得上訴。
中　　華　　民　　國　　94　　年　　3 　　月　　31　　日
                                  書記官　董明惠
